臺灣高等法院高雄分院刑事裁定　　　　100年度侵抗字第298號
抗　告　人
即受刑人　　許宗玄
送達代收人　黃于珍
上列抗告人因妨害性自主案件，不服臺灣高雄地方法院中華民國
100 年11月18日裁定（100 年度聲再更一字第1 號），提起抗告
，本院裁定如下：
    主  文
抗告駁回。
    理  由
一、本件抗告意旨略以：
  (一)原裁定認「港灣專業拖吊服務三聯單」、「榮民總醫院診斷
    證明書」雖具「嶄新性」性，然抗告人即受刑人許宗玄（下
    稱抗告人）報修時間是否即為出勤時間，抗告人於案發當日
    是否有能力對被害人為性侵行為，仍須經相關調查，故該證
    據就形式上觀察，亦非不須經過調查程序即顯可認為足以動
    搖原確定判決，自與發現新證據之「顯然性」不符云云。惟
    查，被告提出之證據應只需要到使法院有「合理可能性」相
    信原確定判決錯誤，即可為再審之裁定，以避免冤獄之發生
    。
  (二)抗告人於97年8 月12日住院接受左後頸脂肪瘤切除手術，於
    93年8 月13日出院，宜休息7 天等情，有高雄榮民總醫院診
    斷證明書可稽。依該證據資料顯示，抗告人於97年8 月17日
    案發當時，距離抗告人左後頸脂肪瘤手術後方4 天，仍在診
    斷證明書所載宜修養時間內，更何況抗告人於8 月12日開完
    刀後，在8 月14日就回抗告人未婚妻陳美燕台中后里娘家，
    於8月17 日凌晨又開車返回高雄，之後又趕往屏東基督教醫
    院，在抗告人剛開完刀沒有充分休息下，於台中、高雄、屏
    東三地奔波，實無體力對被害人性侵，況左後頸脂肪瘤開刀
    後手部無法使力，一經使力便會牽扯開刀處而疼痛不已，實
    際上是無法為性行為，唯一解釋只有女方主動方有可能為之
    ，故抗告人所提之新證據已使法院有「合理可能性」相信原
    判決錯誤，應具確實性。
  (三)案發當天抗告人之未婚妻陳美燕之外公生病住屏東基督教醫
    院加護病房，由抗告人開車載未婚妻陳美燕、陳美燕妹妹陳
    美如及施宜嘉等人前往探視，約上午11時快到中午12時，有
    客戶要求抗告人去拖車，抗告人遂先載施宜嘉與陳美如回高
    雄市永順家中，但到高雄市○○街家樓下時，僅陳美如上樓
    ，抗告人幫陳美如與被害人叫便當後，未曾上樓隨即前往高
    雄大寮包公廟從事拖車業務，根本未曾於97年8 月17月中午
    性侵被害人，此有陳美燕、施宜嘉陳述書與港灣專業拖吊服
    務三聯單可稽，故於被害人指述97年8 月17日中午之案發時
    間，抗告人實有不在場證明，是抗告人所提之新證據已使法
    院有「合理可能性」相信原確定判決錯誤，應具確實性。
  (四)綜上，原裁定顯有疏誤，請將原裁定撤銷，重新給予適法之
    裁定云云。
二、按聲請再審，由判決之原審法院管轄，刑事訴訟法第426 條
    第1 項定有明文；又再審係對確定判決認定事實錯誤而設之
    救濟程序，應以確定判決為聲請再審之客體，方為適法，倘
    第一審判決曾經上訴之程序加以救濟，嗣於上訴審就事實已
    為實體審判認定並駁回上訴而告確定，則應以該第二審確定
    判決為聲請再審之對象，並向該第二審法院提出。然若上級
    審法院以上訴不合法，從程序上判決駁回上訴者，聲請再審
    之對象為原法院之判決，並非上級審法院之程序判決，該再
    審案件，仍應由原判決之法院管轄（最高法院93年度台聲字
    第2 號裁定意旨參照）。本件抗告人前因妨害性自主案件，
    經臺灣高雄地方法院於98年8 月31日以98年度訴字第738 號
    判決，判處有期徒刑4 年；嗣經本院於98年10月13日以98年
    度上訴字第1423號判決，認檢察官、抗告人均未敘述具體理
    由，上訴欠缺法律上必備之程式，而依刑事訴訟法第367 條
    前段、第372 條規定，均不經言詞辯論，駁回上訴；再經最
    高法院於100 年4 月7 日以100 年台上字第1634號判決，認
    為第二審法院以上訴不合法律上之程式為由，駁回上訴，尚
    無違誤，而駁回上訴確定之事實，業據原審依職權調閱之上
    開卷宗核閱無誤，是本件再審聲請對象之確定判決，係臺灣
    高雄地方法院98年度訴字第738 號第一審判決，原審法院自
    有管轄權，合先敘明。
三、次按有罪之判決確定後，因發現確實之新證據，足認受有罪
    判決之人應受無罪、免訴、免刑或輕於原判決所認罪名之判
    決者，為受判決人之利益，得聲請再審，刑事訴訟法第420
    條第1 項第6 款定有明文。而所謂發見確實之新證據，係指
    該證據於事實審法院判決前已經存在，為法院及當事人所不
    及知，不及調查斟酌，至其後始行發見，且就證據本身形式
    上觀察，固不以絕對不須經過調查程序為條件，但必須顯然
    可認為足以動搖原有罪確定判決，而為受判決人無罪、免訴
    、免刑或輕於原判決所認罪名之判決者為限。故受理聲請再
    審之最後事實審法院，應就聲請再審理由之所謂「新證據」
    ，是否具備事實審判決前已經存在，為法院、當事人所不知
    ，事後方行發見之「嶄新性」，及顯然可認足以動搖原有罪
    確定判決，應為無罪、免訴、免刑或輕於原判決罪名之「顯
    然性」二要件，加以審查，為判斷應否准予開始再審之準據
    （最高法院93年度台抗字第98號裁定意旨參照）。而所謂「
    確實」之新證據，係指其證據之本身在客觀上可認為真實，
    毋須經過調查，即足以動搖原判決，使受判決人得受有利之
    裁判者而言，若在客觀上就其之真實性如何，尚欠明瞭，非
    經相當之調查，不能辨其真偽，即與確實新證據之「確實」
    涵義不符，自難採為聲請再審之理由（最高法院85年度台抗
    字第341 號、第424 號裁定意旨參照）。質言之，刑事訴訟
    法第420 條第1 項第6 款所規定之確實新證據，在解釋上須
    具備(1)新穎性（或嶄新性）(2)確實性(3)影響性（或關連性及
    顯然性）之要件始足當之。所謂「新穎性」係指該項證據於
    事實審法院判決當時即已存在，然因當事人及法院未經發現
    ，致未及提出調查審酌，而於判決後始行發現；所謂「確實
    性」係指該項證據依其形式上之觀察係真實存在；所謂「影
    響性」係指該項證據如經提出或審酌，在客觀上顯可動搖原
    確定判決而使受判決人獲較有利之判決而言。倘該證據形式
    上雖屬真實，然縱予提出供法院審酌，在客觀上亦未必能據
    以動搖原確定判決之基礎或依其他證據資料所作事實之認定
    者，即非刑事訴訟法第420 條第1 項第6 款所稱之確實新證
    據。且倘該項證據於事實審法院判決前業已存在並經發現，
    聲請人「非不能提出」供事實審法院審酌調查，然聲請人卻
    不予提出，嗣於事實審法院判決後始行提出，亦非刑事訴訟
    法第420條第1 項第6 款所稱「發現確實之新證據」。
四、經查：
  (一)原確定判決綜合各種相關證據，認定抗告人係成年人，與代
    號0000-0000 女子（民國82年5 月出生，姓名年籍詳卷，於
    後述行為時係已滿14歲未滿18歲之少年，下稱Ａ女）之母親
    即代號0000-0000A女子（姓名年籍詳卷，下稱Ｂ女）為朋友
    關係，於97年8 月初，抗告人向Ｂ女表示Ａ女可由其照顧，
    以減輕Ｂ女之生活負擔，經Ｂ女同意後，Ａ女乃自97年8 月
    6 日起，居住在抗告人位於高雄縣小港區○○街192 巷2 號
    4 樓（起訴書誤載為「鋼平街167 巷2 號」，應予更正）住
    處，由抗告人代為照顧。Ａ女借住期間，抗告人以個人生理
    健康為由，要求Ａ女在家期間，不可穿著胸罩及內褲。詎於
    97年8 月17日中午12時許，抗告人趁僅有其與Ａ女2 人在家
    之際，在其上址住處客廳播放色情光碟片供Ａ女觀看後，明
    知Ａ女係未滿18歲之少年，竟基於強制性交之故意，將Ａ女
    抱至其房間內床上，以己身體強壓在Ａ女身上，Ａ女見狀旋
    即表示：「不要」並以手推開抗告人，抗告人乃以其身體壓
    制Ａ女並強脫Ａ女之上衣及短褲，致使Ａ女無法抗拒後，親
    吻Ａ女之嘴巴及胸部，並將自己之生殖器插入Ａ女之陰道內
    ，以此強暴方法，對Ａ女強制性交得逞1 次。抗告人得逞後
    ，唯恐上情遭人發覺，乃至浴室為Ａ女沖洗，並告以：「不
    要向別人說這件事，否則不理你」等語，Ａ女因恐遭Ｂ女責
    罵，故於Ｂ女前來探視抑或返回臺南住處時，均不敢對Ｂ女
    告以上情，嗣於同年8 月29日晚上某時，Ｂ女至上址探視Ａ
    女時，察覺Ａ女有異，經向Ａ女詢問後，始悉上情而報警處
    理等情，業就案內有關證據（包括證人即被害人Ａ女之證詞
    ，並有財團法人奇美醫院受理疑似性侵害事件診斷證明書、
    行動電話通聯紀錄在卷可稽），本於調查所得心證，分別定
    其取捨而為事實上之判斷，均已於理由內詳加說明，對於抗
    告人否認犯罪所持辯解不可採之理由，亦均詳予指駁，其證
    據之取捨及判斷並不違背證據法則、經驗法則及論理法則。
  (二)關於陳美燕、施宜嘉陳述書部分：
  1.按判決以後成立之文書，其內容係根據另一證據作成，而該
    另一證據係成立於事實審法院判決之前者，應認為有新證據
    之存在，如出生證明係根據判決前早已存在之醫院病歷表所
    作成，存款證明係根據判決前已存在之存款帳簿所作成而言
    ；至若人證，係以證人之證言為證據資料，故以證人為證據
    方法，以其陳述為證明之作用者，除非其於另一訴訟中已為
    證言之陳述，否則，不能以其事後所製作記載見聞事實之文
    書，謂其係根據該人證成立於事實審法院判決之前，而認該
    「文書」為新證據（最高法院75年度台上字第7151號判例意
    旨參照）。
  2.抗告人提出陳美燕、施宜嘉於原判決確定後之100 年5 月17
    日、100 年5 月6 日所書寫之「陳述書」，係於事實審法院
    判決後所作成；就該「陳述書」內容以觀，僅係以陳美燕、
    施宜嘉於事實審法院判決後，記載有關本案事實見聞之文書
    ，且非於其於另一訴訟中已為證言之陳述，揆諸上開判例意
    旨及說明，該「陳述書」自不屬於刑事訴訟法第420 條第1
    項第6款 所謂之「新證據」。
  (三)關於港灣專業拖吊服務三聯單部分：
  1.上開三聯單所載報修日期為97年8 月17日，於事實審法院判
    決前已經存在，然抗告人「非不能提出」供事實審法院調查
    審酌卻不予提出，嗣於事實審法院判決後始行提出，尚非刑
    事訴訟法第420 條第1 項第6 款所稱「發現確實之新證據」
    。
  2.而抗告人於警詢時自承：97年8 月17、18日在高雄，電話均
    隨身攜帶等語；於事實審審理時辯稱：97年8 月17日在屏東
    ，沒有帶行動電話，手機放在家裡等語；本件聲請意旨復陳
    稱：97年8 月17日上午前往屏東，約早上11時快到12時，有
    客戶要求其拖車，在搭載施宜嘉等人返回高雄住處後，即前
    往高雄大寮包公廟從事拖車業務等語。其前後所述明顯不一
    ，且互相矛盾，則抗告人上開所述是否可採，洵非無疑。
  3.原確定判決經調閱抗告人使用之行動電話通聯紀錄，查明其
    除於當日中午12時0 分58秒、12時6 分21秒、12時46分39秒
    ，有以發話方式轉接至抗告人女友陳美燕所使用門號000000
    0000號之行動電話外，並曾於11時50分0 秒、11時59分41秒
    、12時59分11秒、13時11分27秒分別有受話及發話之情形，
    且該受話、發話之基地台位置亦係在高雄市○○區○○路66
    0 號12樓屋頂，因而認定抗告人於本件案發當時，確係在其
    高雄市○○區○○街192 巷2 號4 樓住處內等情，已詳為調
    查，並採為認定抗告人有罪之依據。抗告人此部分聲請意旨
    ，係就原確定判決指駁之陳詞再事爭辯，對於原確定判決取
    捨證據與自由判斷證據證明力之職權行使，徒憑己意，逕為
    有利於己之解釋，洵非適法之再審及抗告理由。
  (四)關於榮民總醫院診斷證明書部分：
    抗告人提出榮民總醫院100 年10月14日診斷證明書，固係依
    據97年8 月12日接受左後頸腫瘤切除術之病歷所作成，惟依
    上開診斷證明書之記載：患者於97年8 月12日住院，接受左
    後頸腫瘤切除術，於97年8 月13日出院，嗣於97年8 月20日
    回門診複診，之間患者休息7 天等語，有上開診斷證明書在
    卷可稽。依上開診斷證明書記載觀之，僅能認定抗告人於97
    年8 月12日、97年8 月13日2 日間曾於榮民總醫院為上開病
    情為治療，並未敘及抗告人於97年8 月17日無能力對被害人
    為性侵行為。且原確定判決綜合各種相關證據，認定抗告人
    確有對被害人Ａ女為強制性交犯行，業如上述，是此部分證
    據客觀上並亦足以動搖原確定判決之基礎或依其他證據資料
    所作事實之認定，即非屬刑事訴訟法第420 條第1 項第6 款
    所謂之「新證據」。
  (五)再細譯本件聲請意旨所舉之其他理由，均係敘明原承審法院
    關於訴訟程序之進行、證據調查及心證形成如何不利抗告人
    之陳述，僅屬抗告人對卷宗內同一證據資料之判斷，持與原
    確定判決不同之評價，而憑持己見認為原確定判決認定事實
    不當或與證據法則有違，即係對於事實審法院證據取捨裁量
    權行使之當否所為之任意指摘，自與刑事訴訟法第420 條第
    1 項第6 款為受判決人利益聲請再審之法定事由不符，尚難
    認符合再審之要件。
五、原審綜合上情，認抗告人所執聲請再審之理由，非屬刑事訴
    訟法第420 條第1 項第6 款所稱之確實之新證據，核與聲請
    再審之法定事由不符，因而駁回抗告人再審之聲請，本院經
    核並無違誤（原審駁回聲請所持之理由，與本院上開所認定
    之理由，雖有部分不同，然認本件聲請為無理由之結論則屬
    相同）。抗告人執上開情詞，提起本件抗告，為無理由，應
    予駁回。
六、據上論結，應依刑事訴訟法第412 條，裁定如主文。
中    華    民    國  100     年    12    月    27    日
                    刑事第六庭  審判長法  官  翁慶珍
                                      法  官  石家禎
                                      法  官  孫啟強
以上正本證明與原本無異。
如不服本裁定應於送達後5 日內向本院提出抗告狀。
中    華    民    國   100    年    12    月    27    日
                                      書記官  劉鴻瑛